臺灣高雄地方法院民事裁定
110年度消債清字第131號
聲  請  人  許明珠  
0000000000000000

代  理  人  黃正男律師
上列當事人因消費者債務清理事件聲請清算，本院裁定如下：
    主  文
聲請人許明珠自中華民國一一○年十一月三日下午四時起開始清
算程序。
命司法事務官進行本件清算程序。
    理  由
一、聲請意旨略以：伊有不能清償債務情事，前向本院聲請調解
    債務清償方案，惟調解不成立。伊又未經法院裁定開始更生
    程序或許可和解或宣告破產，爰聲請清算等語。　　
二、按債務人不能清償債務或有不能清償之虞者，得依本條例所
     定更生或清算程序，清理其債務；債務人於法院裁定開始
    更生程序或許可和解或宣告破產前，得向法院聲請清算；法
    院開始清算程序之裁定，應載明其年、月、日、時，並即時
    發生效力；法院開始更生或清算程序後，得命司法事務官進
    行更生或清算程序，必要時得選任律師、會計師或其他適當
    之自然人或法人1人為監督人或管理人，消費者債務清理條
    例（下稱消債條例）第3條、第80條前段、第83條第1項、第
    16條第1項分別定有明文。
三、經查：
  ㈠聲請人前於民國109年12月31日提出債權人清冊，向本院聲請
    調解債務清償方案，經本院110年度司消債調字第12號受理
    ，於110年1月25日調解不成立，聲請人於同日以言詞聲請更
    生，惟於110年5月17日撤回聲請，嗣再於110年6月2日具狀
    聲請清算等情，業經本院依職權調閱上開調解卷宗核閱無訛
    。
  ㈡聲請人於108年度至109年度申報所得各為新臺幣（下同）214
    元、1,741元，名下無財產，有嘉新食化股票60股、大成股
    票14股、三芳股票170股、喬福股票75股、中國力霸股票10
    股，並有國泰人壽保單解約金626,038元（前於108年11月4
    日、110年2月1日各領取醫療保險金22,000元、12,000元）
    ；又聲請人於106年1月1日至110年3月31日於國統公寓大廈
    管理維護有限公司任清潔員，工作時間自7時至10時30分，1
    08年6月至12月收入共計80,850元，109年1月至110年3月收
    入共計178,500元，期間於107年1月1日至109年5月10日於丞
    鎂公寓大廈管理維護有限公司另任清潔員，工作時間自14時
    至18時，108年6月至12月收入共計77,200元，109年1月至5
    月收入共計53,433元，另有年終紅包600元，自110年4月起
    因右膝重度退化性關節炎，不宜從事過度負重及長時間蹲鋸
    之工作，並會影響上下樓梯及蹲跪動作，且因第3至4節腰椎
    滑脫併骨刺已達中度嚴重程度，不宜搬重物及重工作，不能
    久站久坐而無業迄今，前於94年12月13日領取709,500元勞
    保老年給付，自109年11月起每月領取國民年金老年年金5,2
    15元，未領取其他補助或給付等情，有108年至109年綜合所
    得稅各類所得資料清單及財產歸屬資料清單（本案卷第14至
    16頁）、財產及收入狀況說明書（本案卷第4頁）、債權人
    清冊（本案卷第5頁）、戶籍謄本（本案卷第161頁）、勞工
    保險被保險人投保資料表（本案卷第28頁）、個人商業保險
    查詢結果表（本案卷第144頁）、財團法人金融聯合徵信中
    心前置協商專用債權人清冊（本案卷第8至10頁）、信用報
    告（本案卷第11至13頁）、社會補助查詢表（本案卷第81至
    83頁）、租金補助查詢表（本案卷第84頁）、勞動部勞動力
    發展署高屏澎東分署函（本案卷第111頁）、勞動部勞工保
    險局函（本案卷第123至125頁、第178頁）、臺灣集中保管
    結算所股份有限公司函（本案卷第179至186頁）、健保投保
    紀錄（本案卷第29頁）、存簿暨交易明細（本案卷第146至1
    47頁、第154至158頁）、理賠給付明細（本案卷第140至141
    頁）、員工離職證明書（本案卷第17頁、第23頁）、本院11
    0年8月26日電話記錄（本案卷第165頁）、國統公寓大廈管
    理維護有限公司陳報狀（本案卷第87至91頁）、丞鎂公寓大
    廈管理維護有限公司陳報狀（本案卷第118頁）、薪資明細
    表（本案卷第18至22頁、第24至27頁）、高雄長庚醫院診斷
    證明書（本案卷第189至190頁）、大同醫院診斷證明書（本
    案卷第33頁）、大同醫院函（本案卷第126至127頁）、活力
    得中山脊椎外科醫院診斷證明書（本案卷第33頁背面）、活
    力得中山脊椎外科醫院函（本案卷第115至117頁）、國泰人
    壽保險股份有限公司函（本案卷第120至122頁、第176至177
    頁）。另查聲請人曾任河成川企業行之負責人，惟河成企業
    行於110年1月11日辦理歇業，且無該企業行之營業登記稅籍
    資料，非屬消債條例第2條第1、2項、消債條例施行細則第3
    條第2項、第4條之從事小規模營業活動之自然人，此有高雄
    市政府經濟發展局函（本案卷第92至94頁）、財政部高雄國
    稅局函（本案卷第110頁）在卷可證。依聲請人上述工作、
    收入情形，認以聲請人自108年6月至110年9月每月平均可處
    分所得（含每月領取之國民年金）15,998元【計算式：（80
    ,850＋178,500＋77,200＋53,433＋600＋5,215×11）÷28＝15,998
    ，本裁定計算式均採元以下4捨5入】，核算其現在償債能力
    之基礎，堪屬妥適。
  ㈢聲請人原稱每月須負擔養父許信仁之扶養費1,500元，嗣稱因
    入不敷出，已未再給付。至關於聲請人必要生活費用部分，
    聲請人主張每月支出原為16,009元（無房屋租金），自110
    年1月起因收入減少甚而無業，每月支出降為5,215元（無房
    屋租金）云云。按債務人必要生活費用，以最近1年衛生福
    利部或直轄市政府所公告當地區每人每月最低生活費1.2倍
    定之，消債條例第64條之2第1項定有明文。110年度衛福部
    社會司所公告高雄市最低生活費為13,341元，1.2倍為16,00
    9元，又聲請人於其姑母住處居住，無房屋費用支出，故計
    算聲請人個人每月必要生活費時，即應自前開已包括聲請人
    居住費用在內之每月最低生活費用中，扣除相當於房租支出
    所佔比例（大約為24.36％）【計算式：16,009－（16,009×24
    .36%）＝12,109】，聲請人所陳108年6月至109年12月之每月
    必要支出，逾此範圍，應以12,109元為度，110年1月起則以
    5,215元為計，其於108年9月至110年9月平均每月支出金額
    約9,893元【計算式：（12,109×19＋5,219×9）÷28＝9,893】
    。
  ㈣綜上所述，聲請人每月平均收入約為15,998元，扣除平均必
    要生活費9,893元後，尚餘6,105元。而聲請人目前負債總額
    為3,133,768元（本院110年司消債調字第12號卷第29至31頁
    、第33至36頁、第48至52頁、第85至87頁，包括：華南銀行
    、遠東銀行、元大銀行、玉山銀行、台新銀行、中國信託銀
    行、台灣金聯資產管理股份有限公司、台新資產管理股份有
    限公司、元大國際資產管理股份有限公司），扣除國泰人壽
    保單解約金後，以上開餘額按月攤還結果，至少約須34年【
    計算式：（3,133,769－626,038）÷6,105÷12＝34】始能清償
    完畢，堪認聲請人確有不能清償債務之情事。從而，聲請人
    向本院聲請清算，應予准許，並命司法事務官進行本件清算
    程序。
四、依消債條例第11條第1 項、第83條第1 項、第16條第1 項，
    裁定如主文。
中　　華　　民　　國　　110 　年　　11　　月　　3 　　日
              　　民事庭　　法　官　賴寶合
以上正本係照原本作成。
本裁定不得抗告。
中　　華　　民　　國　　110 　年　　11　　月　　3 　　日
  　                        書記官　胡美儀